【裁判字號】    97,易,174
【裁判日期】    970507
【裁判案由】    詐欺
【裁判全文】
臺灣雲林地方法院刑事判決               97年度易字第174號
公  訴  人  臺灣雲林地方法院檢察署檢察官
被      告  乙○○
上列被告因詐欺案件，經檢察官提起公訴（97年度偵字第269 號
），本院判決如下：
    主      文
乙○○幫助共同意圖為自己不法之所有，以詐術使人將本人之物
交付，累犯，處有期徒刑柒月。
    事      實
一、(一)乙○○前因偽造文書案件，經本院於民國94年12月8 日，
      以94年度港簡字第143 號判處有期徒刑3 月確定；又因施
      用一級、二級毒品案件，經本院於94年10月7 日，以94年
      度訴字第395 號分別判處有期徒刑8 月及6 月確定，上開
      案件經定應執行有期徒刑1 年2 月確定，於96年3 月12日
      縮刑期滿執行完畢。
    (二)乙○○可預見提供自己帳戶予他人使用，多與從事財產犯
      罪密切相關，且取得他人存摺之目的常為避免檢警機關追
      查贓款流向，仍基於取得其帳戶者縱持以犯罪亦無違反其
      本意之幫助犯意，於96年10月31日向彰化商業銀行股份有
      限公司北港分行申辦帳號00000000000000號帳戶後，於隔
      日即96年11月1 日，在不詳地點，將上開帳戶存摺、提款
      卡、印章及密碼等物，提供予真實姓名年籍不詳之詐騙集
      團份子，該詐騙集團份子所屬詐騙集團意圖為自己不法之
      所有，基於詐欺取財之犯意聯絡，由詐騙集團另一成員撥
      打電話向甲○○佯稱：甲○○於96年8 月份中了鑫生珠寶
      公司新臺幣（下同）873,000 元獎金，要匯58,000元之稅
      金及87,300元之防止詐騙集團洗錢保證金至指定之帳戶等
      語，以此方式施用詐術，使甲○○陷於錯誤，依指示於96
      年11月28日上午10時19分，在彰化銀行竹東分行匯款
      87,300元至乙○○上開帳戶內。乙○○即以此方式幫助詐
      欺。嗣甲○○發覺受騙報警。
二、案經雲林縣警察局北港分局報告臺灣雲林地方法院檢察署檢
    察官偵查起訴。
    理      由
甲、程序部分：
一、按被告以外之人於審判外之言詞或書面陳述，除法律有規定
    者外，不得作為證據。又被告以外之人於審判外之陳述，雖
    不符前4 條之規定，而經當事人於審判程序同意作為證據，
    法院審酌該言詞陳述或書面陳述作成時之情況，認為適當者
    ，亦得為證據，刑事訴訟法第159 條第1 項、第159 條之5
    第1 項定有明文。
二、查被害人甲○○之警詢筆錄，為被告乙○○以外之人於審判
    外之言詞陳述，惟被告及檢察官於本院審理時同意作為證據
    ，本院揆諸前開法條規定，並審酌前開言詞陳述作成時之情
    況，認為適當，自得作為證據，合先敘明。
乙、實體部分：
一、訊據被告乙○○矢口否認有何幫助詐欺取財之犯行，辯稱：
    將上開帳戶借給朋友「黃崇舜」之友人使用，不知道被用來
    詐騙等語。經查：
    (一)真實姓名年籍不詳之詐騙集團份子撥打電話予甲○○，佯
      稱甲○○於96年8 月份中了鑫生珠寶公司873,000 元獎金
      ，要匯58,000元之稅金及87,300元之防止詐騙集團洗錢保
      證金至指定之帳戶等語，甲○○因依指示於96年11月28日
      上午10時19分，在彰化銀行竹東分行匯款87,300元至乙○
      ○上開帳戶內，且旋於當日遭分3 批共提領82,000元（
      30,000元、30,000元、22,000元）之事實，業據被害人甲
      ○○於警詢時指述明確，且有彰化銀行往來客戶一覽表、
      受理詐騙帳戶通報警示簡便格式表、彰化銀行存摺存款交
      易明細表各1 紙附卷可稽，自堪認定。
    (二)被告雖以前詞置辯，惟其先於警詢時供稱上開帳戶係於96
      年11月25日在不詳地點遺失（偵卷第5 頁）；復於檢察官
      訊問時供稱在臺南與朋友合夥從事飲食業，朋友要返還款
      項，才開戶供朋友匯款之用，後來朋友沒有匯款，提款卡
      先遺失，存摺放在房間裡後來遺失（偵卷第30頁）；至本
      院又改稱將上開帳戶借給朋友「黃崇舜」之友人使用，不
      知道被用來詐騙，之前因為怕才謊稱遺失（本院卷第22頁
      ）等語，可見被告就申辦上開帳戶之原因及帳戶之去向，
      供述前後互異。再衡以在現今社會，開戶並非難事，即便
      信用不佳者也可以很簡便手續地申辦自己的戶頭，何以需
      要大費周章向他人或借或買或租帳戶使用，即令人起疑，
      何況在現今媒體一再報導詐騙集團橫行及人頭帳戶充斥之
      狀況下，更是難以想像，是被告所辯與常情相違，均不足
      採。從而被告應可預見其提供之上開帳戶將被拿來從事財
      產犯罪之用，而不違反其本意地仍將上開帳戶提供予不詳
      姓名年籍之詐騙集團，係出於幫助犯意，而為幫助詐欺犯
      行，可以認定。
    (三)綜上，本件事證明確，被告幫助詐欺犯行堪以認定，應依
      法論科。
二、論罪科刑之理由：
    (一)核被告乙○○所為，係犯刑法第30條第1 項幫助同法第
      339 條第1 項詐欺取財罪。
    (二)被告以幫助之意思參與實施犯罪構成要件以外之行為，應
      論以幫助犯，並按正犯之刑減輕之。
    (三)又其前因偽造文書案件，經本院於94年12月8 日，以94年
      度港簡字第143 號判處有期徒刑3 月確定；又因施用一級
      、二級毒品案件，經本院於94年10月7 日，以94年度訴字
      第395 號分別判處有期徒刑8 月及6 月確定，上開案件經
      定應執行有期徒刑1 年2 月確定，於96年3 月12日縮刑期
      滿執行完畢，有臺灣高等法院被告前案紀錄表1 份附卷可
      憑，其於前開徒刑執行完畢後5 年內，故意犯本件有期徒
      刑以上之罪，為累犯，應依法加重其刑。
    (四)爰審酌被告有構成累犯之前科已如前述，竟不知檢點行徑
      ，復因貪圖小利，將帳戶提供詐騙集團供其等詐騙之用，
      致無辜之被害人上當受騙，受有損失，及犯後矢口否認，
      未見悔意，態度不佳等犯罪之動機、目的、手段及造成之
      損害等一切情狀，量處如主文所示之刑。
三、據上論斷，依刑事訴訟法第299 條第1 項前段，刑法第30條
    、第339 條第1 項、第47條第1 項，刑法施行法第1 條之1
    ，判決如主文。
本案經檢察官蕭如娟到庭執行職務
中    華    民    國    97    年    5     月    7     日
                  刑事第三庭審判長法  官  林輝煌
                                  法  官  陳銘壎
                                  法  官  李貞瑩
以上正本證明與原本無異。
如不服本判決，應於判決送達後10日內，向本院提出上訴狀。（
須附繕本）
                                  書記官  金雅芳
中    華    民    國    97    年    5     月    7     日
附錄本案論罪科刑法條全文
中華民國刑法第339條（普通詐欺罪）
意圖為自己或第三人不法之所有，以詐術使人將本人或第三人之
物交付者，處5 年以下有期徒刑、拘役或科或併科1 千元以下罰
金。
以前項方法得財產上不法之利益或使第三人得之者，亦同。
前二項之未遂犯罰之。


司法院資訊處製作；財團法人民間司法改革基金會備份。
